臺灣新北地方法院板橋簡易庭小額民事判決
111年度板小字第1169號
原      告  天天開心公寓大廈管理委員會

法定代理人  廖銘德  
訴訟代理人  俞鳳儀  
被      告  章平和  

上列當事人間請求給付管理費事件，於民國111年5月11日言詞辯
論終結，本院判決如下：
    主  文
被告應給付原告新臺幣貳萬肆仟元及如附表所示之利息。
原告其餘之訴駁回。
訴訟費用新臺幣壹仟元由被告負擔新臺幣肆佰捌拾元，其餘由原
告負擔。
本判決原告勝訴部分得假執行。
    事 實 及 理 由
一、原告起訴主張：被告為天天開心公寓大廈之區分所有權人（
    或住戶）擁有坐落於新北市○○區○○○街000號2之建築物
    ，惟自民國109年3月1日起至111年2月28日止，累積欠繳社
    區管理費及相關費用，共計新臺幣（下同）24,000元，另積
    欠滯納金25,300元。為此爰依公寓大廈管理條例第21條、社
    區規約第31條提起本訴，並聲明：被告應給付原告49,300元
    。
二、被告則以：
（一）被告繳了20幾年的管理費，才知道管理委員都是騙人的！
      被告在109年4月21日寄存證信函給鄭主委，依公寓大廈管
      理條例第35條，申請88年至109年住戶規約，及區分所有
      權人會議記記錄內容與簽到名冊5原始憑證，會計帳薄，
      財務報表，欠繳公共基金再次，公共基金餘額，要求所謂
      「主委」及「管委會」於十五日內函復，但都沒有給被告
      。之後被告就跑去新北市政府工務局申請，工務局的回應
      還是要所謂「管委會」要給被告看，但是並未給被告這些
      資料，被告就又跑去新北市政府工務局再次去申訴，後新
      北市政府工務局回函如下。
      主旨：有關臺端陳情本市鴛歌區天天開心管理委員會仍未
            予閱覽影印社區財報一節，復如說明，請查照。
      說明：
      一、依臺端109年6月2日（本局收文日）陳情案件暨依本
          局109年5月12曰新北工寓字第1090839997號函績辦。
      二、旨揭情事，經查本局建築管理資訊系統及洽詢108年
          貴社區主委鄭君，其表示已經屆期解任，另查詢內政
          部營建署公寓大廈管理報備系統，尚無最新報備資料
          ，請臺端確認新任管委會主委後，再行申請閱覽影印
          。
（二）說明如下：
    1.住了20幾年都沒有規約？卻有自稱委員及主委？突然間有
      15人開會？還修訂了一本規約？向住戶來催繳管理費？憑
      什麼？從大樓開始啟用時，建商所給予的住戶建設基金，
      及所有住戶在搞不懂大廈管理法的情下所繳交的管理費，
      請問錢都到哪裡去了？
    2.主委跟財委車馬費要2000元？是誰同意的？從什麼時候開
      始的？有把住戶所繳交的管理費以現金方式放在自己的家
      裡？我們的大樓基金帳目有清楚嗎？
    3.什麼是幾個委員就可以決定整棟住戶了？總幹事是誰請的
      還每個月要給16000元？B棟頂樓違建的電從哪邊來？還可
      以特定某個人，在地下室公共租用汽車車位，一個車位只
      租了500元，還可以一次租3個車位？我們A棟的大門巳經
      裝了一個鐵門，而A棟樓梯間從地下室到屋頂鑽了一隻大
      鐵管，這些是誰來決議?來的？誰允許？（不要再問我們
      都不開會了！都是自己任向己是委員的人在決定？憑什麼
      ？）
    4.被告跑去新北市政府工務局申請這一些資料，發現於88年
      所製作的公寓大廈規約內所有權人附冊簽名欄被告遭人偽
      造簽名，我們這社區有53戶住戶，委託書竟有24戶，未簽
      到有6戶？委託人是不符合比例原則，是無法召開區權人
      會議，被告被他人侵害到被告的權益，被告巳經去二橋派
      出所報案提告，應該再過不久就會開庭。從來沒有正式開
      過區權大會，怎麼會有規約？
    5.B棟高職西街104號與104之1號及106號頂樓是加蓋整層住
      家的有三戶，還自稱是9樓，被告還懷疑有沒有出租給其
      他人，做為營利使用？不然B棟的電梯怎麼時常要維修？
      之後被告又跑去建管處問什麼時候要拆除？根據刑法189-
      2條，阻塞集合住宅或共同使用大廈之逃生通道，致生危
      險於他人生命、身體或健康者處三年以下有期徒刑，因而
      致人於死者，處七年以下有期徒刑；致重傷者；處五年以
      下有期徒刑。這巳經是危害公共安全的情事！建管處說有
      排拆除了，新北市政府還不拆除？被告的房子現在內外牆
      也出現了裂痕。
    6.被告所居住的社區叫做「天天開心」，被告住得非常不開
      心！一直以來，都是有違建的B棟在收我們A棟的錢，要拿
      我們的錢去修繕B棟所損害的房屋設備，被告所居住的社
      區有這麼多不合理的現象與情事，政府的政策網領中的「
      居住正義」如何能被實現？被告正開始處理與解決社區的
      問題，原告就先來告被告了！這合理嗎？被告請求這所謂
      的「管委會」原告對被告進行民事提告，被告不和解！被
      告請求原告需支付如下：
      (1)訴訟時被告無法工作，我的薪資每日3000元，以每次
         出庭日計算，直到官司結束。
      (2)民事訴訟規費1000元。
      (3)訴訟車馬費5000元。
（三）並聲明：原告之訴駁回。
三、原告主張之事實，業據其提出公寓大廈管理組織報備證明、
    主任委員核備證明、住戶規約、存證信函、支付明令、地方
    法院民事裁定函、第三類地籍謄本、戶籍謄本等件影本為證
    。而被告對於原告之請求則以前詞置辯，是本件所應審酌者
    為被告所辯是否足採？原告之請求是否有理由？經查：
（一）本件被告固辯稱管理委員會組織不合法云云，惟，經本院
      審酌卷付之公寓大廈管理組織報備證明、新北市鶯歌區公
      所110年12月7日新北鶯工字第1102574838號函等資料，經
      核並無被告所辯原告管理委員會組織不合法之情形，是被
      告所辯，尚不足採，合先敘明。
（二）按公寓大廈區分所有權人會議為其最高意思機關，如認為
      區分所有權人會議之召集程序或決議方法，違反法令或章
      程時，依公寓大廈管理條例第1條第2項規定，應適用民法
      第56條第1項撤銷總會決議之規定，由區分所有權人於決
      議後三個月內請求法院撤銷其決議，故在法院撤銷決議前
      ，該決議仍屬合法有效，其對各住戶自有拘束力存在。又
      「總會決議之內容違反法令或章程者，無效。」民法第56
      條第2項亦有明文，此規定亦適用於區分所有權人會議決
      議，則區分所有權人會議決議無效係以違反法令『例如：
      違反強制或禁止之規定（民法第71條）、背於公共秩序或
      善良風俗（民法第72條）、不依法定方式（民法第73條）
      或章程（即社區規約）』為前提，且決議有無效情事，則
      為自始、當然無效，不能發生決議所定之法律效果，而無
      待於區分所有權人行使撤銷權。另就規約之約定苟有顯失
      公平之情事時應為無效或得行使撤銷權一節，98年1月23
      日增訂民法第799條之1規定：不同意之區分所有人得於規
      約之內容依區分所有建築物之專有部分、共有部分及其基
      地之位置、面積、使用目的、利用狀況、區分所有人已否
      支付對價及其他情事者，得於規約成立後三個月內，請求
      法院撤銷之，並於98年7月23日施行，上開法條所稱之「
      規約」，參酌公寓大廈管理條例第3條第12款：「規約：
      公寓大廈區分所有權人為增進共同利益，確保良好生活環
      境，經區分所有權人會議決議之共同遵守事項。」規定，
      即為經區分所有權人會議決議之共同遵守事項，是故，若
      區分所有權人認規約或經區分所有權人會議決議之管理費
      收費標準有顯失公平之情事時，應於該規約成立後3個月
      內，請求法院撤銷之，否則，亦應認為有效，併予敘明。
（三）按區分所有權人或住戶積欠應繳之公共基金或應分擔或其
      他應負擔之費用已逾二期或達相當金額，經定相當期間催
      告仍不給付者，管理負責人或管理委員會得訴請法院命其
      給付應繳之金額及遲延利息，公寓大廈管理條例第二十一
      條定有明文。管理費有逾期未繳情形者，管理委員會經限
      期催繳後仍不繳納者，應自逾期之日起加收百分之十計算
      之遲延利息，並得訴請法院要求其給付。相關衍生費用由
      區分所有權人支付（如存證信函、法院規費、律師、代書
      費用、郵資….等）。系爭住戶規約第31條第2項定有明文
      。查，原告主張被告為天天開心公寓大廈之區分所有權人
      ，本件被告既係區分所有權人，依該社區所定之管理費收
      費標準，其每月應繳納1,000元之管理費，自應繳納從109
      年3月1日起至111年2月28日止之社區管理費24,000元及遲
      延利息。另被告如認上開決議有違法或不當之情形，應另
      行提起無效或撤銷之訴，而不得逕行拒納管理費，是被告
      之上開辯解均於法無據，不足為採。
（四）另被告雖以收費標準不公，且管委會未盡管理之責等語，
      作為其拒繳管理費之理由，然上開收費標準，既係經區分
      所有權人會議依法決議而制訂，在未經合法決議變更前，
      自有拘束全體住戶之效力，原告以收費標準不公為由拒繳
      管理費，顯無理由；又公寓大廈之管理委員會，係住戶為
      執行區分所有權人會議決議事項暨公寓大廈管理維護工作
      ，互選管理委員若干人設立之組織；該管理委員會應向區
      分所有權人會議負責，並向其報告會務，公寓大廈管理條
      例第第三條第八款、第三十六均分別定有明文，是公寓大
      廈之管理委員會乃區分所有權人會議之執行機構，倘被告
      認該委員會有未盡管理責任之情事，亦僅得召開區分所有
      權人會議另行選任管理委員，或依同法第三十八條第五款
      之規定報請主管機關處罰，尚不得執此作為拒繳管理費之
      事由，被告以此項事由置辯，亦不可採。
四、從而，原告依公寓大廈管理條例第21條及住戶規約第31條第
    2項規定，請求被告應給付原告24,000元及附表所示之利息
    ，為有理由，應予准許，逾此部分之請求，即屬無據，應予
    駁回。
五、本件原告勝訴部分係依小額訴訟程序所為被告敗訴之判決，
    依民事訴訟法第436條之20之規定，爰依職權宣告假執行。
六、本件係小額訴訟事件，應依民事訴訟法第436條之19第1項規
    定，確定本件訴訟費用為1,000元，由敗訴之被告負擔480元
    ，其餘由原告負擔。
七、結論：本件原告之訴為一部有理由，一部無理由，依民事訴
    訟法第436條之23、第436條第2項、第79條、第436條之19第
    1項、第436條之20，判決如主文。
中    華    民    國    111    年    6    月     1    日
                  臺灣新北地方法院板橋簡易庭
                      法      官  呂安樂
以上正本係照原本作成。
如不服本判決，應於送達後20日內，向本院提出上訴狀，並表明
上訴理由（上訴理由應表明一、原判決所違背之法令及具體內容
。二、依訴訟資料可認為原判決有違背法令之具體事實。），如
於本判決宣示後送達前提起上訴者，應於判決送達後20日內補提
上訴理由書（須附繕本），如未於上訴後20日內補提合法上訴理
由書，法院得逕以裁定駁回上訴。
中    華    民    國    111    年    6    月     1    日
                      書  記  官  魏賜琪 　
附表：                      　
 ┌───┬───┬────┬────────┬───┐
 │大樓管│應繳管│欠繳月份│計息起算日      │利息  │
 │理費  │理費  │        │                │（年息）
 ├───┼───┼────┼────────┼───┤
 │1,000 │1,000 │109年3月│109年5月1日起至 │10％  │
 │元    │元    │        │清償日止        │      │
 ├───┼───┼────┼────────┼───┤
 │1,000 │1,000 │109年4月│109年6月1日起至 │10％  │
 │元    │元    │        │清償日止        │      │
 ├───┼───┼────┼────────┼───┤
 │1,000 │1,000 │109年5月│109年7月1日起至 │10％  │
 │元    │元    │        │清償日止        │      │
 ├───┼───┼────┼────────┼───┤
 │1,000 │1,000 │109年6月│109年8月1日起至 │10％  │
 │元    │元    │        │清償日止        │      │
 ├───┼───┼────┼────────┼───┤
 │1,000 │1,000 │109年7月│109年9月1日起至 │10％  │
 │元    │元    │        │清償日止        │      │
 ├───┼───┼────┼────────┼───┤
 │1,000 │1,000 │109年8月│109年10月1日起至│10％  │
 │元    │元    │        │清償日止        │      │
 ├───┼───┼────┼────────┼───┤
 │1,000 │1,000 │109年9月│109年11月1日起至│10％  │
 │元    │元    │        │清償日止        │      │
 ├───┼───┼────┼────────┼───┤
 │1,000 │1,000 │109年10 │109年12月1日起至│10％  │
 │元    │元    │月      │清償日止        │      │
 ├───┼───┼────┼────────┼───┤
 │1,000 │1,000 │109年11 │110年1月1日起至 │10％  │
 │元    │元    │月      │清償日止        │      │
 ├───┼───┼────┼────────┼───┤
 │1,000 │1,000 │109年12 │110年2月1日起至 │10％  │
 │元    │元    │月      │清償日止        │      │
 ├───┼───┼────┼────────┼───┤
 │1,000 │1,000 │110年1月│110年3月1日起至 │10％  │
 │元    │元    │        │清償日止        │      │
 ├───┼───┼────┼────────┼───┤
 │1,000 │1,000 │110年2月│110年4月1日起至 │10％  │
 │元    │元    │        │清償日止        │      │
 ├───┼───┼────┼────────┼───┤
 │1,000 │1,000 │110年3月│110年5月1日起至 │10％  │
 │元    │元    │        │清償日止        │      │
 ├───┼───┼────┼────────┼───┤
 │1,000 │1,000 │110年4月│110年6月1日起至 │10％  │
 │元    │元    │        │清償日止        │      │
 ├───┼───┼────┼────────┼───┤
 │1,000 │1,000 │110年5月│110年7月1日起至 │10％  │
 │元    │元    │        │清償日止        │      │
 ├───┼───┼────┼────────┼───┤
 │1,000 │1,000 │110年6月│110年8月1日起至 │10％  │
 │元    │元    │        │清償日止        │      │
 ├───┼───┼────┼────────┼───┤
 │1,000 │1,000 │110年7月│110年9月1日起至 │10％  │
 │元    │元    │        │清償日止        │      │
 ├───┼───┼────┼────────┼───┤
 │1,000 │1,000 │110年8月│110年10月1日起至│10％  │
 │元    │元    │        │清償日止        │      │
 ├───┼───┼────┼────────┼───┤
 │1,000 │1,000 │110年9月│110年11月1日起至│10％  │
 │元    │元    │        │清償日止        │      │
 ├───┼───┼────┼────────┼───┤
 │1,000 │1,000 │110年10 │110年12月1日起至│10％  │
 │元    │元    │月      │清償日止        │      │
 ├───┼───┼────┼────────┼───┤
 │1,000 │1,000 │110年11 │111年1月1日起至 │10％  │
 │元    │元    │月      │清償日止        │      │
 ├───┼───┼────┼────────┼───┤
 │1,000 │1,000 │110年12 │111年2月1日起至 │10％  │
 │元    │元    │月      │清償日止        │      │
 ├───┼───┼────┼────────┼───┤
 │1,000 │1,000 │111年1月│                │      │
 │元    │元    │        │                │      │
 ├───┼───┼────┼────────┼───┤
 │1,000 │1,000 │111年2月│                │      │
 │元    │元    │        │                │      │
 ├───┼───┴────┼────────┼───┤
 │      │        24,000元│                │      │
 │      │                │                │      │
 └───┴────────┴────────┴───┘